【裁判字號】    97,訴,355
【裁判日期】    970826
【裁判案由】    清償借款
【裁判全文】
臺灣新竹地方法院民事判決               97年度訴字第355號
原      告  甲○○
被      告  乙○○
上列當事人間請求清償借款事件，本院於民國97年8月12日言詞
辯論終結，判決如下：
    主      文
被告應給付原告新臺幣陸拾壹萬元，及自民國九十七年五月二十
日起至清償日止，按週年利率百分之五計算之利息。
訴訟費用新臺幣陸仟陸佰壹拾元由被告負擔。
    事實及理由
甲、程序部分：
    本件原告原係向本院聲請核發支付命令，惟被告業於法定期
    間內提出異議，依據民事訴訟法第519條第1項規定，即應以
    原支付命令之聲請視為起訴。
乙、實體部份：
一、原告主張：緣被告於民國（下同）95年間起向原告稱其處境
    可憐，積欠他人債務且債主已上門討債多次，哀求原告借錢
    予被告，原告因同情被告之處境，故陸續借款四次予被告，
    借款金額共計新臺幣（下同）61萬元：第一次借款係於95年
    間，因被告向朋友借車卻不慎遺失，遂向原告借款8萬元以
    賠償友人；第二次借款係於95年7、8月間，被告稱其家境困
    窘，向原告商借16萬元；第三次借款係於96年間，被告以其
    兄長有困難為由，向原告借貸20萬元；最後一次借款係於96
    年10月15日，被告因欠債向原告借款，原告先匯10萬元至被
    告指定之友人王家豪帳戶，並於當晚交付7萬元現金予被告
    。兩造嗣約定被告應陸續按月清償，並於96年12月初前清償
    完畢，惟清償期屆至，仍未見被告有清償借款之意思，原告
    乃透過與被告交情甚好之同事楊湘琴代為轉達，並請求被告
    簽立借據或本票以證明借貸事實，然被告不願簽立單純之借
    據或本票，卻書立二份不合理之協議書（下稱系爭協議書）
    ，且被告單方簽立系爭協議書後，曾請求楊湘琴於系爭協議
    書上之見證人欄位簽名，卻因協議書內容不合理遭拒，原告
    亦因系爭協議書內容不合理而不願簽名，嗣原告多次以手機
    與被告連繫要求其還款，被告皆未接聽，屢經催討均置之不
    理，為此爰依借貸之法律關係提起本件訴訟等語。並聲明如
    主文第1項所示。
二、被告對於原告所提出系爭協議書之真正固不爭執，惟否認其
    向原告借款61萬元，辯稱：兩造原係男女朋友關係，原告於
    兩造交往期間曾拿錢幫助被告，或購買禮物贈送，或至被告
    任職之理容院消費，總計原告曾為被告花費約61萬元，兩造
    分手後原告即要求被告還清上開款項，並揚言倘被告不處理
    ，便會至被告工作場所找被告，或找被告家人，甚至找記者
    ，故被告在無奈之下才簽立系爭協議書，因原告不滿意被告
    所書寫之第一份協議書，被告才另寫一份，原告仍不滿意卻
    將二份協議書拿走，實則被告僅於96年10月15日向原告借款
    10萬元，並要求原告匯至友人王佳豪帳戶，又原告雖曾因被
    告向朋友借車不慎遺失而拿3萬元予被告，惟並非借款，而
    係原告自己願意給付等語。並聲明：原告之訴駁回。
三、本院之判斷：
（一）按稱消費借貸者，謂當事人一方移轉金錢或其他代替物之
      所有權於他方，而約定他方以種類、品質、數量相同之物
      返還之契約，民法第474條第1項定有明文。又主張法律關
      係存在之當事人，須就該法律關係發生所須具備之特別要
      件，負舉證之責任，最高法院17年上字第917號、48年台
      上字第887號著有判例可資參照。再消費借貸法律關係之
      成立，須具備：(1)借貸意思表示相互一致、(2)交付借貸物
      等特別要件，是當事人主張有金錢借貸關係存在，須就其
      發生所須具備之特別要件即金錢之交付及借貸意思表示互
      相一致負舉證之責任，此亦有最高法院81年度台上字第
      2372號裁判要旨可參。
（二）本件原告主張被告於95年間起四度向其借款，合計借款金
      額61萬元之事實，業據提出新竹武昌街郵局第362號存證
      信函、協議書2份、簡訊照片3幀為證（以上均影本），被
      告對前揭協議書及簡訊內容之真正均不爭執，惟辯稱其僅
      向原告借款10萬元，其餘金額乃原告自願幫忙、或購買禮
      物相贈送、或至被告任職之理容院消費所支出云云。惟查
      ，被告於97年1月26日、97年3月1日曾分別出具協議書各1
      紙，要求原告給予延期清償，其中第1條均載明：「甲方
      與乙方（即被告）於95年間就金額為61萬元之消費借貸，
      甲方同意由乙方給付61萬元之方式作為清償」等語，已明
      確記載兩造間確有61萬元之消費借貸關係。被告雖辯稱係
      原告叫其自行計算原告在其身上所有花費，並揚言倘不處
      理會至找其家人或記者，其被迫才簽立系爭協議書云云，
      惟未舉證以實其說，已難採信。況被告於97年1月14日、2
      月27日、3月1日，分別傳送「你現在的意思要我這麼做，
      我真的做不到，只有我自己講的時間，我才有辦法！算61
      」、「不好意思！不是閃不是躲不是拖，是不知道要用什
      麼方式最好，請見諒」、「沒上班，況且自己又有壓力，
      所以怕沒辦法！那你重寫一份給我簽好了！」之簡訊予原
      告，其內容均未對兩造間借貸金額有所質疑，而僅請求原
      告諒解並讓其延期清償而已。從而，原告主張兩造間確有
      61萬元之消費借貸關係應可採信，被告上開所辯，尚非可
      採。
（三）按，借用人應於約定期限內，返還與借用物種類、品質、
      數量相同之物，未定返還期限者，借用人得隨時返還，貸
      與人亦得定一個月以上之相當期限，催告返還，民法第
      478條定有明文。本件兩造間既有如上所認定之消費借貸
      關係，且原告已於97年3月18日以新竹武昌街郵局第362號
      存證信函催告被告還款，此有存證信函及回證附卷可稽。
      從而，原告依消費借貸之法律關係，訴請被告給付借款61
      萬元，及自起訴狀繕本送達翌日即97年5月20日起至清償
      日止，按年息百分之5計算之利息，為有理由，應予准許
      。
四、據上論結，本件原告之訴為有理由，依民事訴訟法第78條，
    判決如主文。
中    華    民    國    97    年    8    月     26    日
                  民事第二庭    法  官  楊明箴
以上正本係照原本作成。
如對本判決上訴，須於判決送達後20日內向本院提出上訴狀。
中    華    民    國    97    年    8    月     26    日
                                書記官  龔紀亞


司法院資訊處製作；財團法人民間司法改革基金會備份。
